臺灣新北地方法院刑事判決
111年度金訴字第641號
公  訴  人  臺灣新北地方檢察署檢察官
被      告  徐偉程


上列被告因違反洗錢防制法等案件，經檢察官提起公訴（111年
度偵字第14155號），被告於本院準備程序中，就被訴事實為有
罪之陳述，經本院合議庭裁定由受命法官獨任進行簡式審判程序
，判決如下：
    主    文
徐偉程犯如附表主文欄所示之罪，各處如附表主文欄所示之刑及
沒收。應執行有期徒刑壹年貳月。
    犯罪事實
一、徐偉程雖預見無故雇用他人從事提領現金再行傳遞之舉，極
    有可能係為詐欺集團取得犯罪所得款項，並掩飾詐欺所得之
    實際去向、所在，製造金流斷點，而參與具有持續性、牟利
    性、有結構性之詐欺集團組織，並犯三人以上共同詐欺取財
    罪及一般洗錢罪，竟在縱渠行為可能係參與詐欺集團組織犯
    罪之一部分，亦不違背其本意之情況下，基於參與犯罪組織
    、與真實姓名年籍不詳LINE暱稱為「天天」之人及渠等所屬
    之詐欺集團成員共同意圖為自己不法之所有，三人以上詐欺
    取財及一般洗錢之不確定故意犯意聯絡，於民國111年2月27
    日前某日，加入某真實姓名年籍不詳之成年人所發起、主持
    之3人以上以實施詐術為手段所組成具有持續性、牟利性之
    有結構性詐欺集團組織，並先行於同年月24日，在新北市樹
    林區保安路某處，取得「天天」交付之中華郵政股份有限公
    司帳號00000000000000號帳戶（下稱本案郵局帳戶）之提款
    卡及密碼，俟該詐欺集團不詳成員以如附表所示之詐欺方式
    訛騙如附表所示之人，致其等陷於錯誤，而陸續於如附表所
    示之時間，匯款至本案郵局帳戶，旋由「天天」以LINE指示
    持用門號0000000000號Iphone 13pro手機之徐偉程應提領之
    款項，由徐偉程於如附表所示之時間、地點，提領如附表所
    示之款項，再於同年月27日22時6分許，在新北市文化路1段
    421巷內，將之交給「天天」收取，藉以製造金流之斷點，
    致無從追查前揭犯罪所得之去向，而掩飾或隱匿該等犯罪所
    得。
二、案經如附表所示之告訴人訴由新北市政府警察局中和分局報
    告臺灣新北地方檢察署檢察官偵查起訴。
　　理    由
一、證據能力部分：
    本案被告徐偉程所犯係死刑、無期徒刑或最輕本刑為3年以
    上有期徒刑或高等法院管轄第一審案件以外之罪，其於準備
    程序期日就被訴事實為有罪之陳述，經本院告知簡式審判程
    序之旨，並聽取公訴人及被告之意見後，經合議庭依刑事訴
    訟法第273條之1第1項規定裁定由受命法官獨任進行簡式審
    判程序。是本案之證據調查，依刑事訴訟法第273條之2規定
    ，不受同法第159條第1項、第161條之2、第161條之3、第16
    3條之1及第164條至第170條規定之限制，先予敘明。另組織
    犯罪防制條例第12條第1項中段雖規定：「訊問證人之筆錄
    ，以在檢察官或法官面前作成，並經踐行刑事訴訟法所定訊
    問證人之程序者為限，始得採為證據」，惟本院認定被告參
    與犯罪組織之犯罪事實，並未引用如附表所示之人於警詢之
    證述，自與前開規定無違，附此敘明。
二、認定本案犯罪事實之證據及理由：
　　上揭犯罪事實，業據被告坦承不諱（見他卷第32至35、72至
    73頁、金訴卷第54、63頁），核與證人即被害人張韋茹於警
    詢之證述（見他卷第47頁正面）、證人即告訴人蔡智瑄於警
    詢之證述（見他卷第54至57頁）、證人即告訴人郭憲叡於警
    詢之證述（見他卷第50頁正反面、52頁反面）、證人管元宏
    於警詢之證述（見他卷第15至16頁）相符，並有被害人張韋
    茹受理詐騙帳戶通報警示簡便格式表、金融機構聯防機制通
    報單（見他卷第49頁正反面）、許志勛郵局帳號0000000000
    0000號帳戶客戶歷史交易清單（見他卷第19至21頁）、新北
    市政府警察局中和分局偵辦犯嫌徐偉程涉嫌詐欺案偵查報告
    （見他卷第5至14頁）、車輛詳細資料報表（見他卷第21-1
    、26頁）、提領紀錄表（見他卷第29頁）、監視器畫面截圖
    （見他卷第60至61頁反面）、被告手機內LINE對話紀錄截圖
    、數位證物勘察採證同意書（見他卷第62至63頁）、新北市
    政府警察局中和分局扣押筆錄暨扣押物品目錄表（見他卷第
    40至42頁）在卷可稽，足認被告具任意性之自白與事實相符
    。起訴書固認被告係有參與犯罪組織、三人以上共同詐欺取
    財、一般洗錢主觀上之直接故意，惟依卷附證據，應僅足認
    定其有各該犯行之不確定故意，爰予以更正如上，併此敘明
    。本案事證明確，被告犯行堪以認定，應予依法論科。
三、論罪科刑：
㈠、論罪：
    核被告所為，係犯組織犯罪防制條例第3條第1項後段之參與
    犯罪組織罪、刑法第339條之4第1項第2款之三人以上共同詐
    欺取財罪及洗錢防制法第14條第1項之一般洗錢罪。
㈡、共同正犯：
    被告與「天天」及渠等所屬之詐欺集團成員間，有犯意聯絡
    及行為之分擔，應論以共同正犯。
㈢、罪數：
  1.如附表編號2所示之告訴人因本案詐欺集團成員施行詐術而
    分次將款項轉入本案郵局帳戶，所侵害者均係其個人之財產
    法益，又被告對如附表各編號所示之被害人、告訴人遭詐欺
    之款項多次提領之行為，亦係為達到詐欺取財之目的，而侵
    害其等之人之同一財產法益，各行為之獨立性均極為薄弱，
    難以強行分開，依一般社會健全觀念，應就上開告訴人遭詐
    騙款項之多次匯款及被告多次領款行為，均視為數個舉動之
    接續施行，合為包括之一行為予以評價，論以接續犯之一罪
    。
  2.按加重詐欺罪，係侵害個人財產法益之犯罪，其罪數之計算
    ，核與參與犯罪組織罪之侵害社會法益有所不同，審酌現今
    詐欺集團之成員皆係為欺罔他人，騙取財物，方參與以詐術
    為目的之犯罪組織。倘若行為人於參與詐欺犯罪組織之行為
    繼續中，先後多次為加重詐欺之行為，因參與犯罪組織罪為
    繼續犯，犯罪一直繼續進行，直至犯罪組織解散，或其脫離
    犯罪組織時，其犯行始行終結。故該參與犯罪組織與其後之
    多次加重詐欺之行為皆有所重合，然因行為人僅為一參與犯
    罪組織行為，侵害一社會法益，屬單純一罪，應僅就「該案
    中」與參與犯罪組織罪時間較為密切之首次加重詐欺犯行論
    以參與犯罪組織罪及加重詐欺罪之想像競合犯，而其他之加
    重詐欺犯行，祗需單獨論罪科刑即可，無需再另論以參與犯
    罪組織罪，以避免重複評價。是如行為人於參與同一詐欺集
    團之多次加重詐欺行為，因部分犯行發覺在後或偵查階段之
    先後不同，肇致起訴後分由不同之法官審理，為裨益法院審
    理範圍明確、便於事實認定，即應以數案中「最先繫屬於法
    院之案件」為準，以「該案件」中之「首次」加重詐欺犯行
    與參與犯罪組織罪論以想像競合（最高法院109年度台上字
    第3945號判決意旨參照）。查被告係於111年2月27日前某日
    加入本案詐欺集團，為警查獲前均在參與犯罪組織之繼續中
    ，被告與所屬之詐欺集團之成員先後共犯之加重詐欺取財行
    為，係以如附表編號2所示之告訴人於111年2月27日21時5分
    24秒匯款入本案郵局帳戶，為渠首次加重詐欺取財之犯行，
    其後之犯行，乃為被告參與組織之繼續行為，復核本案繫屬
    於本院時，被告尚無其他涉及詐欺集團犯罪之案件繫屬於法
    院，有其臺灣高等法院被告前案紀錄表在卷可考（見金訴卷
    第15至21頁），依前開說明，被告所犯之參與犯罪組織罪即
    應與上開首次之加重詐欺罪論以想像競合，從一重之三人以
    上共同詐欺取財罪論處。
  3.被告所犯三人以上共同詐欺取財、一般洗錢罪之行為，非僅
    侵害如附表所示之被害人、告訴人之個人財產法益，同時並
    侵害國家社會法益，依刑法第55條之規定，均應從一重之三
    人以上共同詐欺取財罪論處。
  4.被告就如附表各編號所示之犯行，計有3名被害人、告訴人
    ，犯意各別，行為互殊，應予分論併罰。
㈣、減輕事由：
　　按刑法第339條之4第1項第2款之三人以上共同詐欺取財罪，
    其法定刑係1年以上7年以下有期徒刑，得併科100萬元以下
    罰金，然同為三人以上詐欺取財之人，其原因動機不一，犯
    罪情節未必盡同，其以三人以上詐欺取財行為所造成危害社
    會之程度自屬有異，法律科處此類犯罪，所設之法定最低本
    刑卻同為「1年以上有期徒刑」，不可謂不重，於此情形，
    自非不可依客觀之犯行與主觀之惡性二者加以考量其情狀，
    是否有可憫恕之處，適用刑法第59條之規定酌量減輕其刑，
    期使個案裁判之量刑，能斟酌至當，符合罪刑相當原則及比
    例、平等原則（最高法院96年度台上字第6103號、97年度台
    上字第4319號判決意旨參照）。本案被告所犯三人以上共同
    詐欺取財之犯行，固應非難，然查，其犯後已坦認犯行，而
    如附表編號2、3所示之告訴人蔡智瑄、郭憲叡本案被害之金
    額分別為新臺幣（下同）99,978元、29,985元，被告分別以
    10萬元、3萬元與告訴人蔡智瑄、郭憲叡達成調解，告訴人
    蔡智瑄、郭憲叡均願以前開給付內容為條件，宥恕被告本案
    刑事行為，請求從輕量刑等情，有本院調解筆錄（見金訴卷
    第69至70頁）在卷可參，足見被告確有悔意，衡情依刑法第
    339條之4第1項第2款三人以上共同詐欺取財罪科以最低度刑
    ，仍有情輕法重之虞，爰依刑法第59條規定，就被告所犯如
    附表編號2、3所示部分予以酌減其刑。
㈤、量刑審酌：
　　爰審酌現今社會詐欺事件層出不窮、手法日益翻新，政府及
    相關單位無不窮盡心力追查、防堵，大眾傳播媒體更屢屢報
    導民眾被詐欺，甚至畢生積蓄因此化為烏有之相關新聞，被
    告正值青壯，不思依循正途獲取穩定經濟收入，竟為求向「
    天天」借取錢財，率然同意「天天」指示其領取之不明款項
    ，而加入本案之詐欺集團，價值觀念偏差，破壞社會治安，
    渠所為之提領詐欺款項，並交付上手傳遞犯罪所得贓款之行
    為，屬詐欺集團中不可或缺之重要角色，犯罪之動機、目的
    及手段均應受相當非難；兼衡被告犯罪後於偵查、本院準備
    程序、審理中均坦承所有犯行，核與洗錢防制法第16條第2
    項在偵查或審判中自白減刑之規定相符，並與告訴人蔡智瑄
    、郭憲叡達成調解，如前所述，堪認其犯後態度良好；暨渠
    自陳為高中肄業之智識程度，從事賣魚工作，月收入約5至6
    萬元，未婚，須扶養父母之生活狀況（見金訴卷第64頁）等
    一切情狀，分別量處如附表主文欄所示之刑，再依其犯罪之
    次數、情節、所犯數罪整體之非難評價定應執行刑如主文所
    示。
㈥、保安處分：
    按106年4月19日修正公布之組織犯罪防制條例第3條第3項規
    定：「犯第1項之罪者，應於刑之執行前，令入勞動場所，
    強制工作，其期間為3年。」（嗣107年1月3日修正公布第3
    條，但本項並未修正）就受處分人之人身自由所為限制，違
    反憲法比例原則及憲法明顯區隔原則之要求，與憲法第8條
    保障人身自由之意旨不符，應自本解釋公布之日起失其效力
    ，經司法院大法官釋字第812號解釋在案，從而，本案自無
    從對被告宣告強制工作，併予敘明。
四、沒收部分：
㈠、按供犯罪所用、犯罪預備之物或犯罪所生之物，屬於犯罪行
    為人者，得沒收之，刑法第38條第2項前段定有明文。查扣
    案之Iphone 13pro手機（IMEI：000000000000000、0000000
    00000000）1支，為被告所有，渠均係持用該手機與「天天
    」聯絡，「天天」以LINE告知其應提領之金額等情，據被告
    自承在卷（見他卷第72頁反面），依前開規定，該手機即應
    於其本案如附表所示之各次犯行宣告刑項下，宣告沒收。
㈡、另查被告本案擔任詐欺集團車手工作，係因其欲向「天天」
    借錢，但事後「天天」仍未交付借款等情，據被告供陳在卷
    （見他卷第33頁反面、72頁），且卷查並無其他積極證據足
    認被告確有因本案犯行實際獲得何犯罪所得，故無犯罪所得
    應予沒收之問題，附此敘明。
據上論斷，應依刑事訴訟法第273條之1第1項、第299條第1項前
段，組織犯罪防制條例第3條第1項後段，洗錢防制法第14條第1
項，刑法第11條前段、第28條、第339條之4第1項第2款、第55條
、第59條、第51條第5款、第38條第2項前段，刑法施行法第1條
之1第1項，判決如主文。
本案經檢察官周彥憑提起公訴，檢察官江佩蓉到庭執行職務。
中　　華　　民　　國　　111 　年　　6 　　月　　17　　日
                  刑事第十一庭  法  官　施吟蒨
以上正本證明與原本無異。
如不服本判決應於收受判決後20日內向本院提出上訴書狀，並應
敘述具體理由；其未敘述上訴理由者，應於上訴期間屆滿後20日
內向本院補提理由書（均須按他造當事人之人數附繕本）「切勿
逕送上級法院」。
                                書記官  張如菁
中　　華　　民　　國　　111 　年　　6 　　月　　17　　日
附錄論罪科刑法條：
組織犯罪防制條例第3條第1項後段
發起、主持、操縱或指揮犯罪組織者，處3年以上10年以下有期
徒刑，得併科新臺幣1億元以下罰金；參與者，處6月以上5年以
下有期徒刑，得併科新臺幣1千萬元以下罰金。但參與情節輕微
者，得減輕或免除其刑。
具公務員或經選舉產生之公職人員之身分，犯前項之罪者，加重
其刑至二分之一。
犯第1項之罪者，應於刑之執行前，令入勞動場所，強制工作，
其期間為3年。
前項之強制工作，準用刑法第90條第2項但書、第3項及第98條第
2項、第3項規定。
以言語、舉動、文字或其他方法，明示或暗示其為犯罪組織之成
員，或與犯罪組織或其成員有關聯，而要求他人為下列行為之一
者，處3年以下有期徒刑，得併科新臺幣3百萬元以下罰金：
一、出售財產、商業組織之出資或股份或放棄經營權。
二、配合辦理都市更新重建之處理程序。
三、購買商品或支付勞務報酬。
四、履行債務或接受債務協商之內容。
前項犯罪組織，不以現存者為必要。
以第5項之行為，使人行無義務之事或妨害其行使權利者，亦同
。
第5項、第7項之未遂犯罰之。

洗錢防制法第14條第1項
有第二條各款所列洗錢行為者，處7年以下有期徒刑，併科新臺
幣5百萬元以下罰金。
前項之未遂犯罰之。
前二項情形，不得科以超過其特定犯罪所定最重本刑之刑。

刑法第339條之4第1項第2款
犯第339條詐欺罪而有下列情形之一者，處1年以上7年以下有期
徒刑，得併科1百萬元以下罰金：
一、冒用政府機關或公務員名義犯之。
二、三人以上共同犯之。
三、以廣播電視、電子通訊、網際網路或其他媒體等傳播工具，
    對公眾散布而犯之。
前項之未遂犯罰之。

附表： （註：匯款及提款時間、金額均以卷附交易明細表為準，逕予更正補充。）       編號 被害人 詐騙時間及方式 匯款時間、匯款金額（新臺幣） 匯入帳戶 提款時間、金額（新臺幣）、地點 主文 1 張韋茹 詐欺集團某成員於111年2月27日某時許，假冒為自稱蝦皮購物人員致電張韋茹，佯稱：因先前蝦皮帳戶設定錯誤，需使用網路轉帳方式以解除設定云云，致其陷於錯誤，依指示以網路銀行匯款如右所示。 111年2月27日 21時7分11秒 匯款12,171元 本案郵局帳戶 111年2月27日 ①21時7分56秒 　提領50,000元 ②21時9分11秒 　提領10,000元 ③21時10分10秒 　提領2,000元 （新北市○○區○○路00號宜安郵局ATM） ④21時16分26秒 　提領20,000元 ⑤21時17分12秒 　提領20,000元 （新北市○○區○○路0巷0號統一超商ATM） ⑥21時18分54秒 　提領10,000元 （新北市○○區○○路00號全家超商ATM） 徐偉程犯三人以上共同詐欺取財罪，處有期徒刑壹年。扣案之Iphone 13pro手機壹支沒收。 2 蔡智瑄（ 告訴人 ） 詐欺集團某成員於111年2月27日20時11分許，假冒為網路商成店員，致電蔡智瑄佯稱：因先前購物誤將其升級為高級會員，需聯繫銀行以解除設定云云，再於同日20時25分許，假冒為台新銀行人員，致電蔡智瑄，佯稱：需配合指示操作以解除設定云云，致其陷於錯誤，依指示以網路銀行匯款如右所示。 111年2月27日 ①21時5分24秒 　匯款49,989元 ②21時13分22秒 　匯款49,989元   徐偉程犯三人以上共同詐欺取財罪，處有期徒刑陸月。扣案之Iphone 13pro手機壹支沒收。 3 郭憲叡（ 告訴人 ） 詐欺集團某成員於111年2月27日20時12分許，假冒為「caco美式服飾」客服人員致電郭憲叡，佯稱：因先前購物誤將其升級為高級會員，需聯繫銀行以解除設定云云，再假冒為中國信託銀行人員，致電郭憲叡，佯稱：需配合指示操作ATM以解除設定云云，致其陷於錯誤，依指示以ATM存款如右所示。 111年2月27日 21時35分39秒 存款29,985元  111年2月27日 ①21時36分45秒   提領20,000元 ②21時37分36秒   提領10,000元 （新北市○○區○○路000號臺灣中小企業銀行雙和分行ATM）  徐偉程犯三人以上共同詐欺取財罪，處有期徒刑陸月。扣案之Iphone 13pro手機壹支沒收。